【裁判字號】    90,親,197
【裁判日期】    901220
【裁判案由】    確認親子關係存在
【裁判全文】
臺灣板橋地方法院民事判決  九十年度親字第一九七號
    原      告  丙○○
    原      告  乙○○
    被      告  甲○○
右當事人間請求確認母女子關係存在事件，本院判決如左：
    主      文
原告之訴均駁回。
訴訟費用由原告負擔。
    事    實
甲、原告方面：
    聲明、陳述及證據詳如民事起訴狀所載（如附件）。
乙、被告方面：
    本件未經言詞辯論，被告爰未提出任何聲明或陳述。
    理    由
一、按原告之訴，依其所訴之事實，在法律上顯無理由者，法院得不經言詞辯論，逕
    以判決駁回之，民事訴訟法第二百四十九條第二項定有明文。
二、次按妻之受胎，係在婚姻關係存續中者，推定其所生子女為婚生子女。前項推定
    ，如夫妻之一方能證明妻非自夫受始者，得提起否認之訴。但應於知悉子女出生
    之日起，一年內為之，民法第一千零六十三條定有明文。又前項否認子女之訴，
    依法僅得由該夫妻之一方提起，該被否認之婚生子女則無提起之權限，此觀上開
    法條之規定自明。
三、經查本件原告二人均已成年，此有身分資料在卷足憑，而就該原告起訴主張；無
    非以原告父親顧仙洲娶妻劉少菊後，又與原告二人之生母即被告甲○○交往、發
    生關係，原告二人實際係自該被告懷孕受胎而生，原告之父因唯恐認領原告二人
    ，致他人知悉，對原告不利，故乃向戶政機關申報原告二人為其與妻顧劉少菊所
    生，致原告戶籍登記上之母親與真實血統實際上之生母即被告不符為憑。然查本
    件原告就其主張，其二人既於該伊父親顧仙洲娶妻顧劉少菊，而於該婚姻關係存
    續中所生，依法即屬該伊父親顧仙洲與母親劉少菊之婚生子女，此觀民法第一千
    零六十一條之規定自明，雖該原告主張其父親顧仙洲娶妻劉少菊後，又與原告二
    人之生母即被告甲○○交往、發生關係，原告二人實際係自該被告懷孕受胎而生
    ，非自該戶籍登記上之母親劉少菊受胎所生，惟此本質上即屬該婚生子女之是否
    否認之問題，而原告雖提起本件確認被告與原告有母女子關係存在之本案，則如
    上揭說明，就其本質上乃屬否認子女之訴訟無疑（此有台灣高等法院八十八年家
    上字第三三九號民事判決及最高法院八十八年台上字第二三一八號判決足資參左
    ），從而依法仍應受該民法第一千零六十三條關於有權提起之人及除斥期間之限
    制，亦即該否認子女之訴，如夫妻之未能於法定期間提起或有因死亡而不能提起
    情形（即除另有關於該民事訴訟第法五百九十條所規定之情形）外，則該子女在
    法律上不能不認為夫妻之婚生子女，無論何人皆不得為反對之主張（此亦有最高
    法院二十三年度上字第三四七三號判例意旨足參）。從而本件原告姑不論其戶籍
    登記上之父母親是否提起否認子女之訴、有無逾越該除斥期間之限制，然就該本
    件原告二人依法既不能提起否認之訴來否認本身婚生子女之法律地位，則揆諸上
    開說明其仍遽為提此確認該兩造間之母子女關係存在用以否認本件婚生子女之法
    律地位，要屬無理，其所為本件請求顯無理由，依法爰由本院不經言詞辯論，予
    以判決駁回。
三、結論：本件原告之訴為無理由，依民事訴訟法民事訴訟法第二百四十九條第二項
    ，第七十八條，判決如主文。
中      華      民      國    九十      年    十二    月      二十      日
                                    臺灣板橋地方法院家事法庭
~B法      官  楊志勇
右為正本係照原本作成
如對本判決不服須於裁定送達後二十日內向本院提出上訴狀
中      華      民      國    九十      年    十二    月        二十    日
~B法院書記官  林宇宏


司法院資訊處製作；財團法人民間司法改革基金會備份。
